行　政　法　院　判　決　　　　　　　　　　　　　八十七年度判字第二五一五號
　　原　　　告　根來皮飾有限公司
　　代　表　人　甲○○
　　被　　　告　經濟部中央標準局
右當事人間因商標評定事件，原告不服行政院中華民國八十七年五月二日台八十七訴
字第二○五四四號再訴願決定，提起行政訴訟，本院判決如左︰
　　主  文
原告之訴駁回。
　　事  實
緣本件關係人達克皮飾有限公司於民國八十三年七月十四日以「遊擊隊GOETHE HORSE
及圖」商標，指定使用於當時商標法施行細則第二十四條第四十二類之皮帶扣、皮帶
頭、皮包扣、子母扣、腰帶扣、調節環、接鍊拉頭之拉片、鈕扣、拉鍊、扣條、按扣
商品申請註冊，經被告審查核准，列為註冊第六六九三四七號商標。嗣原告以該商標
有違商標法第三十七條第一項第十二款之規定，對之申請評定。案經被告評決系爭第
六六九三四七號「遊擊隊 GOETHE HORSE 及圖」商標之註冊應作為無效。關係人向經
濟部提起訴願，經遭駁回，訴經行政院台八十六訴字第二七七六二號再訴願決定將原
決定及原處分均撤銷，由被告另為適法之處分。被告重為評決，以系爭註冊第六六九
三四七號「遊擊隊 GOETHE HORSE 及圖」商標圖樣係由置於雙圓圈內向右、打領結、
頭套繩之馬頭圖形下置外文 GOETHE HORSE 及中文遊擊隊所組成，與據以評定之註冊
第二三六○三四號「根來及圖 KEN LAI」商標，非屬近似之商標，無商標法第三十七
條第一項第十二款規定之適用，為申請不成立之評決，發給八十六年十月十三日中台
評字第八六○三一四號商標評定書。原告不服，乃循序提起行政訴訟。茲摘兩造訴
辯意旨於次：
原告起訴意旨略謂︰一、按商標圖樣「相同或近似於他人同一商品或類似商品之註冊
商標者」，不得申請註冊，為商標法第三十七條第一項第十二款所明定，而商標之近
似與否，應隔離觀察以為判定之標準，縱令兩商標對照比較能見其差別，然異時異地
各別觀察則不易見者，仍不得不謂為近似。故凡商標無論在外觀上、名稱上或觀念上
其主要部分近似，有足以引起混同誤認之虞者，即為近似之商標，鈞院二十六年判字
第二十號、四十年判字第八十一號著有判例。二、查本案被告以關係人註冊第六六九
三四七號「遊擊隊 GOETHE HORSE 及圖」商標圖樣，係由置於雙圓圈內向右、打領結
、頭套繩之馬頭圖形下置外文「GOETHE HORSE」及中文「遊擊隊」所組成，而據以評
定之註冊第二三六○三四號「根來及圖 KEN LAI」商標圖樣則由墨色長方體上環以反
白Ｕ型、內置反白向左之動物頭圖形、中文「根來」及外文「KEN LAI 」所組成，另
一據以評定之註冊第二三六○三五號「根來及圖」商標圖樣係由中文「根來」下置向
左之墨色動物頭圖形所組成，其所用文字各異，圖形構圖意匠亦有差異，異時異地隔
離觀察，難謂有使一般商品購買者產生混同誤認之虞，應非屬近似之商標，自無首揭
法條之適用云云。惟查系爭註冊第六六九三四七號「遊擊隊 GOETHE HORSE 及圖」商
標，據以評定之註冊第二三六○三四號「根來及圖 KEN LAI」商標、註冊第二三六○
三五號「根來及圖」商標圖樣，所刻意表彰主要部分之一之圖形，均係呈向下長臉，
在頭頂設有二耳朵，耳朵下至頸部外側設有鬃毛之動動頭圖形，對照比較，固可見其
差異，惟異時異地隔離觀察，外觀上難謂無使人混同誤認之虞，其圖形意義相同，極
易使人產生聯想，於觀念上亦有使人產生混同誤認之虞，應屬近似之商標，不能因兩
造商標之中文有所不同，即抹煞另一刻意表彰主要部分之圖形近似之事實，是本案兩
造商標為近似之商標，殆無疑義，被告未審及此，率為「申請不成立」之評決，其認
事用法顯有不當，自難昭折服。類此案例，有鈞院判決意旨可資佐證，其外觀近似者
有鈞院七十五年判字第二二三一號、七十六年判字第一四二四號、七十七年判字第二
三一號、七十七年判字第三九九號、七十七年判字第五三○號判決等。而觀念近似者
亦有鈞院七十四年判字第八九八號、七十四年判字第一一五四號、七十六年判字第七
五○號、七十六年判字第八六九號判決等。兩造近似之商標，復均指定使用於相同之
鈕扣、拉鍊、扣條等商品，顯有違商標法第三十七條第一項第十二款之規定，應不許
其註冊，其已註冊者自應作為無效，以免造成商標混淆，危害消費者利益。三、綜上
所陳，關係人之註冊六六九三七號「遊擊隊GOETHE HORSE及圖」商標有違反商標法第
三十七條第一項第十二款之規定，被告未審及此，率為申請不成立之處分，其認事用
法顯有違誤，訴願及再訴願決定不察，遞予維持，亦有未合，懇請鈞院鑒核，賜判決
將本案之再訴願決定、訴願決定及原處分均撤銷，並指示原處分機關另為申請成立之
處分等語。
被告答辯意旨略謂︰按商標圖樣相同或近似於他人同一商品或類似商品之註冊商標者
，不得申請註冊，固為商標法第三十七條第一項第十二款前段所規定，惟判斷商標之
近似與否，應隔離觀察其有無引起混同誤認之虞以為斷，迭經鈞院著有判例。系爭註
冊第六六九三四七號「遊擊隊 GOETHE HORSE 及圖」商標圖樣，係由置於雙圓圈內向
右、打領結、頭套繩之馬頭圖形下置外文 GOETHE HORSE 及中文遊擊隊所組成，而據
以評定之註冊第二三六○三七號「根來及圖 KEN LAI」商標圖樣則由墨色長方體上環
以反白Ｕ形、內置反白向左之動物頭圖形、中文銀來及外文 KEN LAI所組成，另一據
以評定之註冊第二三六○三五號「根來及圖」商標圖樣係由中文根來下置向左之墨色
動物頭圖形所組成，審諸據以評定商標圖樣上之動物頭圖形予人印象未必即為馬頭圖
形，況系爭商標與據以評定之商標圖樣所用文字各異，圖形之構圖意匠亦顯有差異，
並非不易分辨，應非屬近似之商標，自無前揭法條之適用。是被告所為之處分，並無
不合，敬請駁回原告之訴等語。
    理  由
按商標圖樣相同或近似於他人同一商品或類似商品之註冊商標者，不得申請註冊，固
為商標法第三十七條第一項第十二款前段所規定，惟判斷商標之近似與否，應隔離觀
察其有無引起混同誤認之虞以為斷。本件被告重為評決結果，以系爭註冊商標圖樣由
置於雙圓圈內向右、打領結、頭套繩之馬頭圖形下置外文GOETHE HORSE及中文遊擊隊
所組成，而據以評定之註冊商標圖樣則由墨色長方體上環以反白Ｕ形、內置反白向左
之動物頭圖形、中文根來及外文 KEN LAI所組成，另一據以評定之註冊第二三六○三
五號「根來及圖」商標圖樣係由中文根來下置向左之墨色動物頭圖形所組成，其所用
文字各異，圖形之構圖意匠亦有差異，異時異地隔離觀察，難謂有使一般商品購買者
產生混同誤認之虞，乃為申請不成立之評決，揆諸前揭說明，洵無違誤。原告訴稱該
二商標其外觀及觀念近似，被告遽為申請不成立之評決，不無違誤等語。查系爭註冊
第六六九三四七號「遊擊隊 GOETHE HORSE 及圖」商標圖樣如附圖一，係由置雙圓圈
內向右、打領結、頭套繩之馬頭圖形下置外文 GOETHE HORSE 及中文遊擊隊所組成，
而據以評定之註冊第二三六○三四號「根來及圖 KEN LAI」商標圖樣（如附圖二）則
由墨色長方體上環以反白Ｕ形、內置反白向左之動物頭圖形、中文根來及外文 KEN L
AI所組成，另一據以評定之註冊第二三六○三五號「根來及圖」商標圖樣（如附圖三
）係由中文根來下置向左之墨色動物頭圖形所組成，審諸據以評定商標圖樣上之動物
頭圖形予人印象未必即為馬頭圖形，況系爭商標與據以評定之商標圖樣所用文字各異
，圖形之構圖意匠亦顯有差異，並非不易分辨，原告謂其屬近似商標，核係一己主觀
之見，尚非可採。所引本院七十五年判字第二二三一號、七十四年判字第八九八號等
判決，核其案情未盡相同，自難比附援引。原處分乃為申請不成立之評決，一再訴願
決定遞予維持，俱無不合。原告仍執前詞爭訟，其訴為無理由，應予駁回。
據上論結，本件原告之訴為無理由，爰依行政訴訟法第二十六條後段，判決如主文。
中    華    民    國     八十七      年     十二     月       四        日
                    行 政 法 院 第 四 庭
                                審 判 長 評  事      葉  振  權
                                         評  事      劉  鑫  楨
                                         評  事      吳      仁
                                         評  事      吳  錦  龍
                                         評  事      吳  明  鴻
右  正  本  證  明  與  原  本  無  異
                                         法院書記官  張  惠  美
中    華    民    國     八十七      年     十二     月       八        日
      附 圖 一          附 圖 二           附 圖 三
~[g;h:\scn\87\00000000.1;;1500]
